【裁判字號】    92,訴,1198
【裁判日期】    921106
【裁判案由】    侵權行為損害賠償
【裁判全文】
臺灣士林地方法院民事判決  九十二年度訴字第一一九八號
    原      告  聯安保全股份有限公司
    法定代理人  甲○○
    訴訟代理人  乙○○
                吳發隆律師
    被      告  丙○○      住.
右當事人間請求侵權行為損害賠償事件，本院於民國九十二年十月二十三日言詞辯論
終結，判決如左：
    主      文
原告之訴駁回。
訴訟費用由原告負擔。
    事      實
甲、原告方面：
一、聲明：
  (一)被告應給付原告新臺幣（下同）三十萬三千零二十七元，暨自民國九十二年十一
    月一日起至清償日止，按週年利率百分之五計算之利息。
  (二)被告應給付原告十三萬八千七百三十二元。
二、陳述：
  (一)緣訴外人朱宗霖前為原告公司之員工，並經原告指派為址設「臺北縣淡水鎮○○
    路一五二號薇閣社區管理委員會」（下稱「薇閣社區管委會」）駐衛保全客戶處
    擔任總幹事之職務，被告則為朱宗霖之職務連帶保證人；詎朱宗霖於任職期間竟
    監守自盜，擅自挪用侵吞原告為薇閣社區管委會所代收及代管之住戶管理費、停
    車費及遙控器押金等，共計一百四十二萬零六百七十九元（嗣經清償十二萬元）
    原告雖迭以口頭及書面催告朱宗霖儘速償還前述擅自挪用之款項，惟朱宗霖一再
    設詞推託，嗣則均置之不理，朱宗霖上述刑事及民事責任均經裁判確定在案。
  (二)被告已於八十八年十二月十三日經以書面切結保證（下稱「系爭人事保證契約」
    ）願就朱宗霖之前述侵權行為損害賠償之債務負連帶清償之連帶保證人責任，朱
    宗霖既拒不清償，被告自應依系爭人事保證契約負連帶清償責任。
  (三)第一產物保險股份有限公司已依原告所投保之「員工誠實保證保險」契約賠償原
    告十九萬七千六百七十元，另統一安聯保險股份有限公司亦將於九十二年十一月
    一日依原告所投保之「員工誠實保證保險」契約賠償原告八十萬元，惟原告仍未
    完全受償，爰依系爭人事保證契約，訴請被告給付原告尚未受償之餘額三十萬三
    千零二十七元及利息十三萬八千七百三十二元。
三、證據：提出刑事判決影本、支付命令暨確定證明書影本、服務保證書影本各一份
    。
乙、被告方面：
一、聲明：原告之訴駁回。
二、陳述：
  (一)查原告透過員工誠實保證保險契約，已自第一產物保險股份有限公司取回朱宗霖
    挪用之所有金額，本件之債權理應轉為第一產物保險股份有限公司所有，此有鈞
    院所發，以第一產物保險股份有限公司為債權人之支付命令可稽。
  (二)次查除第一產物保險股份有限公司外，尚有另一家保險公司正與原告洽談賠償事
    宜，惟尚未談妥，原告應等所有保險公司皆已賠償完畢，再向被告求償。
  (三)再查本件並不能將所有責任歸責於被告，原告公司之管理亦有疏失；且被告僅係
    朱宗霖之保證人，很多事情係被告所無從瞭解者，被告能監督之情形亦屬有限。
三、證據：提出支付命令影本一份。
丙、本院依職權調閱本院九十年度自字第二四一號刑事案件全卷。
    理      由
一、本件原告起訴主張：訴外人朱宗霖前為原告公司之員工，並經原告指派為薇閣社
    區管委會駐衛保全客戶處擔任總幹事之職務，被告則於八十八年十二月十三日簽
    署系爭人事保證契約，擔任朱宗霖之職務連帶保證人，願就朱宗霖之侵權行為損
    害賠償之債務負連帶賠償責任，詎朱宗霖於任職期間竟監守自盜，擅自挪用侵吞
    原告為薇閣社區管委會所代收及代管之住戶管理費、停車費及遙控器押金等，共
    計一百四十二萬零六百七十九元，嗣雖清償十二萬元，惟嗣後即拒不清償，而第
    一產物保險股份有限公司已依原告所投保之「員工誠實保證保險」契約賠償原告
    十九萬七千六百七十元，另統一安聯保險股份有限公司亦將於九十二年十一月一
    日依原告所投保之「員工誠實保證保險」契約賠償原告八十萬元，惟原告仍未完
    全受償，爰依系爭人事保證契約，訴請被告給付原告尚未受償之餘額三十萬三千
    零二十七元及利息十三萬八千七百三十二元等語。被告則以：原告透過員工誠實
    保證保險契約，已自第一產物保險股份有限公司取回朱宗霖挪用之金額，尚有另
    一家保險公司正與原告洽談賠償事宜，原告應等所有保險公司皆已賠償完畢，再
    向被告求償，況原告之管理亦有疏失，不能將所有責任歸責於被告，且被告僅係
    朱宗霖之保證人，很多事情被告無從瞭解，而被告能監督之情形亦屬有限等語，
    資為抗辯。
二、原告主張訴外人朱宗霖前為原告公司之員工，並經原告指派為薇閣社區管委會駐
    衛保全客戶處擔任總幹事之職務，被告則於八十八年十二月十三日簽署系爭人事
    保證契約，擔任朱宗霖之職務連帶保證人，願就朱宗霖之侵權行為損害賠償之債
    務負連帶賠償責任，朱宗霖於任職期間竟監守自盜，擅自挪用侵吞原告為薇閣社
    區管委會所代收及代管之住戶管理費、停車費及遙控器押金等，共計一百四十二
    萬零六百七十九元，嗣雖清償十二萬元，惟嗣後即拒不清償，而第一產物保險股
    份有限公司已依原告所投保之「員工誠實保證保險」契約賠償原告十九萬七千六
    百七十元，另統一安聯保險股份有限公司亦將於九十二年十一月一日依原告所投
    保之「員工誠實保證保險」契約賠償原告八十萬元等事實，業據其提出與所述相
    符之支付命令暨確定證明書影本、服務保證書影本各一份為證，並為被告所不爭
    執，堪認為真正。又本院九十年度自字第二四一號刑事確定判決亦同此認定，附
    此敘明。
三、按職務保證契約之保證人，如係對於被保證人職務行為致損害於僱用人時，負賠
    償責任，即為獨立負擔之損害賠償義務，非無民法第二百十七條之適用（最高法
    院四十九年度臺上字第二六三七號判例參照）。次按僱用人對受僱人之選任或監
    督有疏懈者，法院得減輕保證人之賠償金額或免除之，八十九年五月五日增訂施
    行之民法第七百五十六條之六第二款定有明文。立法理由略以：僱用人對於受僱
    人有監督義務，故若對於受僱人之監督有疏懈，其對損害之發生或擴大即與有過
    失，自應依其比例自負其責，方稱公允，為使其責任明確及具體化，並避免適用
    之困難，爰參考最高法院四十九年度臺上字第二六三七號判例意旨而設本條規定
    。又民法債編施行法第三十五條規定，新增第二十四節之一（人事保證）之規定
    ，除第七百五十六條之二第二項外，於民法債編修正施行前成立之人事保證，亦
    適用之。本件被告辯稱原告對於朱宗霖之管理監督有所疏失，朱宗霖始能藉職務
    之便侵占一百四十多萬元等語，雖為原告所否認，惟查：
  (一)朱宗霖上開侵占犯行，係原告公司綜管課於九十年七月一日例行性查帳時發現多
    項帳款未入帳，且欠繳戶名單不對，並進一步查核始發現上情等過程，有原告於
    提起本院九十年度自字第二四一號刑事自訴案件時所附之「薇閣社區朱宗霖挪用
    管理費查帳經過」可佐（詳見該刑事卷第四頁）。
  (二)惟朱宗霖早自八十九年一月起即開始陸續侵占原告為薇閣社區管委會所代收及代
    管之管理費、停車費及遙控器押金等，且於八十九年一月即已侵占約五十二萬元
    ，八十九年二月至同年十二月間又共侵占約二十七萬元，九十年一月至六月再侵
    占約六十六萬元等情，亦有原告於提起上開刑事自訴案件時所附之自證三號「薇
    閣社區管理費挪用總表」可稽（詳見該刑事卷第五頁）。
  (三)綜上，足徵原告本即有對派駐於其所服務客戶處之員工進行「例行性查帳」之監
    督機制，尤其朱宗霖係於八十八年十二月間始任職於原告公司，原告對於新進員
    工之查核應更小心謹慎，惟原告對於朱宗霖於八十九年一月侵占約五十二萬元一
    節，竟因本身之監督疏懈，非但未於對新進員工非例行性查核中發現，亦未於嗣
    後之多次例行性查帳中發現，遲至一年半以後之九十年七月一日例行性查帳中始
    發現上情，致令朱宗霖於該一年半期間因有機可乘，而陸續侵占公款達九十餘萬
    元，導致原告自身之損害繼續發生並擴大為一百四十二萬零六百七十九元，顯見
    原告對於其損害之發生及擴大，亦與有重大過失，經本院斟酌原告與朱宗霖對本
    件損害發生及擴大之過失程度及原因力大小後，認原告與朱宗霖各應負二分之一
    之過失責任，並依前揭民法第七百五十六條之六第二款之規定，減輕被告二分之
    一之賠償金額為七十一萬零三百四十元（元以下四捨五入）。
四、又按人事保證為無償之單務契約，對保證人至為不利，故如僱用人能依他項方法
    獲得賠償者，諸如僱用人已就受僱人之不誠實行為參加保證保險（保險法第三章
    第四節之一第九十五條之一至第九十五條之三參照），或已由受僱人或第三人提
    供不動產就受僱人職務上行為所致損害為僱用人設定最高限額抵押權等是，自宜
    要求僱用人先依各該方法求償，其有不能受償或不足受償，始令保證人負其責任
    ，俾減輕保證人之責任，故八十九年五月五日增訂施行之民法第七百五十六條之
    二第一項規定：「人事保證之保證人，以僱用人不能依他項方法受賠償者為限，
    負其責任。」本件被告本應賠償原告七十一萬零三百四十元，惟因朱宗霖已於原
    告發現其侵占犯行後清償十二萬元，原告又因就受僱人之不誠實行為參加保證保
    險，而先自第一產物保險股份有限公司受償十九萬七千六百七十元，另於九十二
    年十一月一日自統一安聯保險股份有限公司受償八十萬元等事實，均如前述，顯
    見就被告所應負之賠償責任七十一萬零三百四十元，原告已完全受償，揆諸前揭
    說明及民法第七百五十六條之二第一項之規定，被告即無庸再對原告負賠償責任
    。從而，原告依系爭人事保證契約之約定，訴請被告賠償三十萬三千零二十七元
    並自九十二年十一月一日起至清償日止之法定遲延利息及已到期之利息十三萬八
    千七百三十二元，即屬無據，為無理由，應予駁回。
五、本件判決基礎已臻明確，兩造其餘攻防方法及訴訟資料經本院審酌後，核與判決
    不生影響，無逐一論列之必要，併此敘明。
據上論結，本件原告之訴為無理由，依民事訴訟法第七十八條，判決如主文。
中      華      民      國    九十二    年     十一     月      六      日
                                        臺灣士林地方法院民事第二庭
~B法      官  張國勳
右為正本係照原本作成。
如對本判決上訴須於判決送達後廿日內向本院提出上訴狀。
中      華      民      國    九十二    年      十一    月      七      日
~B法院書記官  林郁菁


司法院資訊處製作；財團法人民間司法改革基金會備份。
